最高法院刑事判決　　　　　　一○○年度台上字第二八一七號
上　訴　人　台灣高等法院台南分院檢察署檢察官　
上　訴　人
即　被　告　王信如
被　　　告　沈宗賢
上列上訴人等因被告等違反毒品危害防制條例案件，不服台灣高
等法院台南分院中華民國九十八年十二月二日第二審判決（九十
八年度上訴字第一０八五號，起訴案號：台灣台南地方法院檢察
署九十八年度毒偵字第三八四號），提起上訴，本院判決如下：
    主  文
上訴駁回。
    理  由
一、檢察官上訴部分：
按刑事訴訟法第三百七十七條規定，上訴於第三審法院，非以判
決違背法令為理由，不得為之。是提起第三審上訴，應以原判決
違背法令為理由，係屬法定要件。如果上訴理由書狀並未依據卷
內訴訟資料，具體指摘原判決不適用何種法則或如何適用不當，
或所指摘原判決違法情事，顯與法律規定得為第三審上訴理由之
違法情形，不相適合時，均應認其上訴為違背法律上之程式，予
以駁回。本件檢察官上訴意旨略以：(一)按刑法第五十九條之酌量
減輕其刑，必須犯罪另有特殊之原因與環境等在客觀上足以引起
一般同情，認為即予宣告法定最低度刑期猶嫌過重者，始有其適
用。至行為人之犯罪動機為何，有無犯罪所得及所生損害是否鉅
大等，僅屬刑法第五十七條科刑輕重標準應斟酌之事項，尚非即
可作為適用刑法第五十九條酌量減輕其刑之依據。上訴人即被告
王信如所犯販賣第一級毒品罪，原判決依毒品危害防制條例第十
七條第一項、第二項規定二次遞減其刑後，刑度已降至有期徒刑
七年六月以上，被告沈宗賢所犯販賣第一級毒品罪，經依同條第
二項減輕其刑後，刑度已降至有期徒刑十五年以上，已無情輕法
重情事。原判決以沈宗賢及上訴人即被告王信如二人販賣之對象
、所得均不多、犯罪情節之輕重，為適用刑法第五十九條減輕之
依據，未說明被告二人有何足堪憫恕之情形，有適用法則不當及
理由不備之違法。又原判決既已引用毒品危害防制條例第十七條
第一、二項規定，分別為被告二人減輕其刑，自應以減刑後之刑
度是否有情輕法重情事，作為是否再援引刑法第五十九條之考量
。原判決竟以法定最低本刑作為是否情輕法重之考量，顯有違論
理法則。(二)原判決就王信如所犯販賣第一級毒品二十二罪，各處
有期徒刑四年，定應執行刑為有期徒刑六年。惟數罪併罰而合於
定執行刑時，除應考量與單純數罪接續執行之不同外，尚須兼顧
刑罰衡平原則，以避免不當鼓勵犯罪之嫌。累進遞減原則之設定
，依據台灣台北、台中、高雄地方法院九十三年度處理數罪併罰
時，針對第二個犯罪之宣告刑，在記入應執行刑時所記入之刑度
，大約接近零點六七的數值，因此在累進遞減原則之設計上，以
零點七作為第二宣告刑責任遞減系數之始。其計算方式為：應執
行刑等於最重宣告刑加上第二重宣告刑乘以零點七，而合理得出
一具體之整體執行刑。依此，本件關於王信如部分，所應得之執
行刑至少應為十三年。然原判決僅宣告王信如之應執行刑為有期
徒刑六年，顯然未正確適用限制加重原則之量刑原理，過度給予
超額之刑罰優惠。致使王信如之應執行刑低於犯販賣第一級毒品
二罪之總和（八年），僅較販賣第一級毒品罪一次者多量處二年
有期徒刑，不僅有違罪刑相當原則，亦有鼓勵犯罪之虞，而有違
量刑之外部性界限，有適用法則不當之違法云云。惟查原判決依
憑王信如於偵查、第一審及原審之自白，沈宗賢於偵查及第一審
之自白，證人鄭朝仁、陳信和、洪群超、陳儀帆、陳慶良、沈宗
賢、周福鵬、葉耿宏、邵裕明、黃冠霖之證言，扣案海洛因四十
六包（驗後淨重一二點一五公克）、塑膠吸管一支、帳冊一本又
五張、電子磅秤一台、0000000000、0000000
000、0000000000、0000000000、00
00000000號行動電話五支、夾鍊袋五包，卷附鄭朝仁與
王信如所持用0000000000號、陳信和與王信如所持用
0000000000、0000000000號、洪群超與王
信如所持用0000000000號、陳儀帆與王信如所持用0
000000000號、陳慶良與王信如所持用0000000
000號、周福鵬與沈宗賢所持用0000000000號、葉
耿宏所持用0000000000號、與沈宗賢所持用0000
000000號、邵裕明與沈宗賢所持用0000000000
號、沈宗賢所持用0000000000號行動電話之通訊監察
譯文，法務部調查局民國九十八年三月五日調科壹字第０九八二
三００七三九０號函鑑定書等證據資料，資以認定被告等有原判
決事實欄一、二所記載之販賣第一級毒品犯罪事實，因而撤銷第
一審之科刑判決，改判論處王信如販賣第一級毒品二十二罪，沈
宗賢販賣第一級毒品十罪（均累犯）各罪刑，已詳述其依憑之證
據及認定之理由，所為論述，核與卷證資料相符，從形式上觀察
，並無違背法令之情形。按認事採證、證據之取捨及證據證明力
之判斷，俱屬事實審法院之職權，苟無違背證據法則，自不能指
為違法。又刑法第五十九條與第五十七條兩條適用上固有區別，
惟其所謂「犯罪之情狀」與「一切情形」，並非有截然不同之領
域，故適用第五十九條酌量減輕其刑時，並不排除第五十七條所
列舉十款事由之審酌，而第五十九條與第五十七條之適用，同屬
審判人員自由裁量之職權範圍。本件原判決審酌被告等犯罪之情
節，予以全盤考量，以彼等犯罪之情狀顯可憫恕，認科以最低度
刑（原判決誤載為最低本刑）仍嫌過重，依刑法第五十九條規定
酌量減輕其刑，並審酌同法第五十七條所列各款，量處被告等刑
期，已詳加說明其理由，此屬法院得為自由裁量之事項，不可指
為違法，再刑法刪除修正前連續犯規定，乃就各個反社會性行為
之本質，重予評價，論為數罪，此與數罪併罰之定執行刑者不同
，亦即，前者為論罪問題，後者則為處刑問題，不容混淆。而刪
除連續犯之立法理由，固在杜絕僥倖犯罪心理，避免鼓勵犯罪，
而改採一行為一罪一罰之原則，然宣告多數有期徒刑時，刑法第
五十一條第五款既已明定「應於各刑中之最長期以上，各刑合併
之刑期以下，定其應執行之刑期，但不得逾三十年。」，故事實
審法院自得視具體個案之犯罪情節、所生危害等一切情狀，在各
刑中之最長期以上，各刑合併之刑期以下，定有期徒刑三十年以
下為應執行之刑。原判決就王信如所犯如原判決附表（下稱附表
）一所示之販賣第一級毒品二十二罪，在各刑之最長期（有期徒
刑四年）以上，各刑合併之刑期以下，定其應執行刑為有期徒刑
六年。就沈宗賢所犯如附表二所示之販賣第一級毒品十罪（各處
有期徒刑八年），連同已判決確定之如附表三所示之販賣第二級
毒品四罪（各處有期徒刑四年）及施用第二級毒品罪（處有期徒
刑四月），在各刑之最長期（有期徒刑八年）以上，各刑合併之
刑期以下，定其應執行刑為有期徒刑十年，已說明斟酌量處上開
刑度之理由，上開刑之量定既未逾越法定刑度，就本案犯罪情節
而言，又難謂有濫用量刑權限之情形，自不能任意指為違法。檢
察官上訴意旨指摘所定應執行之刑有違罪刑相當原則及裁量權之
外部性界限云云，係就原審量刑職權之適法行使，任意指摘，並
非適法之第三審上訴理由。其上訴違背法律上之程式，應予駁回
。
二、王信如上訴部分：
按第三審上訴書狀，應敘述上訴之理由，其未敘述者，得於提起
上訴後十日內補提理由書於原審法院，已逾上述期間，而於第三
審法院未判決前仍未提出上訴理由書狀者，第三審法院應以判決
駁回之，刑事訴訟法第三百八十二條第一項、第三百九十五條後
段規定甚明。本件王信如因販賣第一級毒品案件，不服原審判決
，於九十八年十二月十一日提起上訴，並未敘述理由，迄今逾期
已久，於本院未判決前仍未提出，依上開規定，其上訴自非合法
，應予駁回。
據上論結，應依刑事訴訟法第三百九十五條，判決如主文。
中    華    民    國  一○○  年    五    月  二十六  日
                      最高法院刑事第十二庭
                          審判長法官  陳  世  淙  
                                法官  陳  東  誥  
                                法官  何  菁  莪  
                                法官  許  錦  印  
                                法官  施  俊  堯  
本件正本證明與原本無異
                                      書  記  官  
中    華    民    國  一○○  年    六    月    一    日
                                                      K